臺灣雲林地方法院刑事判決
110年度易字第351號
公  訴  人  臺灣雲林地方檢察署檢察官
被      告  張傳忠


選任辯護人  李佳玟律師
上列被告因詐欺案件，經檢察官聲請以簡易判決處刑（110年度
偵字第1254號），本院斗六簡易庭認不宜以簡易判決處刑（原案
號：110年度六簡字第143號），改依通常程序審理，被告於本院
準備程序中就被訴事實為有罪之陳述，經本院合議庭裁定由受命
法官獨任行簡式審判程序，判決如下：
    主  文
張傳忠犯詐欺得利罪，處有期徒刑參月，如易科罰金，以新臺幣
壹仟元折算壹日。扣案之單相電容器壹組沒收；未扣案之犯罪所
得新臺幣陸萬柒仟柒佰捌拾壹元沒收，於全部或一部不能沒收或
不宜執行沒收時，追徵其價額。
    事  實
一、張傳忠為減少電費支出，竟意圖為自己不法之所有，基於詐
    欺得利之犯意，自民國109年9月20日起（聲請簡易判決處刑
    書誤載為109年9月中旬起，業經檢察官當庭更正）至同年11
    月14日上午10時25分許（聲請簡易判決處刑書誤載為中午12
    時15分許，業經檢察官當庭更正）遭查獲時止，在其經營之
    雲林縣○○鎮○○里○○00○0號養牛場，將台灣電力股份有限公司
    （下稱台電公司）裝設於該處之電表（電號：00-00-0000-0
    0-0號）私自改接線路，並於電表負載側A相與電表（電號：
    00-00-0000-00號）負載側N相跨接單相110V電容器，改變電
    表相位角，致用電中電表圓盤不轉、轉慢或反轉，計量計度
    減少、失準，使台電公司陷於錯誤，而錯誤計量上開養牛場
    用電設施之實際用電度數，藉此方法詐得少繳電費之不法利
    益2萬2,239度電力，折計新臺幣（下同）6萬7,781元之財產
    上利益（即已獲電力使用卻無須繳納電費之利益）。嗣經警
    於109年11月14日上午10時25分許，會同台電公司雲林區營
    業處人員前往上址稽查，當場扣得單相電容器1組，始悉上
    情。 
二、案經雲林縣警察局虎尾分局報告臺灣雲林地方檢察署檢察官
    偵查後聲請以簡易判決處刑。
    理  由
壹、程序方面：
    被告張傳忠本案所犯並非死刑、無期徒刑、最輕本刑為3年
    以上有期徒刑之罪或高等法院管轄第一審案件，其於準備程
    序進行中，先就被訴事實為有罪之陳述（見本院易字卷第25
    7頁），經告知其簡式審判程序之旨，並聽取公訴人、被告
    及其辯護人之意見後，本院業已依刑事訴訟法第273條之1第
    1項之規定，裁定由受命法官獨任以簡式審判程序進行本案
    之審理，是本案之證據調查，依刑事訴訟法第273條之2規定
    ，自不受同法第159條第1項、第161條之2、第161條之3、第
    163條之1及第164條至第170條規定之限制。
貳、實體方面：
一、認定事實所憑之證據及理由：
    上揭事實，業據被告於警詢、本院準備程序中及審理時均坦
    承不諱（見偵卷第9至13頁；本院易字卷第64至68、257至25
    9、268、272頁），核與證人即台電公司用電稽查員楊憲達
    於警詢時所證情節大致相符（見偵卷第15至17頁），並有雲
    林縣警察局虎尾分局109年11月14日扣押筆錄暨扣押物品目
    錄表、扣押物品收據、台電公司用電實地調查書、追償電費
    計算單（追償1年之電費金額）、電號00-00-0000-00-0號之
    契約用電裝置電力明細表、違規用電處理規則、台電公司電
    價表「第四章低壓電力電價」節錄資料、各類用電流動電費
    每度平均單價表（含自105年4月1日起及自107年4月1日起實
    施之版本）、電號00-00-0000-00-0號之用電資料曲線圖、
    追償電費計算單（追償3個月之電費金額）、追償電費明細
    表、台電公司用電稽查人員於查獲當日清點電器數量之錄影
    畫面擷圖、台電公司雲林區營業處110年10月12日雲林字第1
    101660198號函暨所附電號00-00-0000-00-0號之用電度數明
    細與電費明細、每日用電度數及每月電費長條圖、自108年9
    月起至110年6月止之用電資料曲線圖、台電公司稽查手冊第
    二章、第三章及第五章之節錄資料、追償電費計算單（追償
    55日〈自109年9月20日起至同年11月14日止〉之電費金額）各
    1份、查獲現場照片共27張、被告提出之養牛場電風扇使用
    情形照片共24張等證據資料在卷可佐（見偵卷第21至59頁；
    本院易字卷第83至111、131至151、163至168、277頁），足
    認被告所為任意性自白核與事實相符，堪以採信。是本案事
    證明確，被告上開犯行洵堪認定，應予依法論科。
二、論罪科刑：
  ㈠本案應適用刑法詐欺得利罪之規定：
  ⒈電業法於106年1月26日修正公布，並於同年月28日施行，此
    次修正刪除電業法第106條第1項竊電規定，就此竊電犯行即
    應回歸刑法之規定。審以修正前電業法第106條第1項固將該
    項5款行為明訂屬於「竊電」行為，然觀諸條文內容，其中
    若干行為例如第2款之損壞或改動表外線路、第3款損壞或改
    變電度表等構造使其失效不準等，該等行為本身，均非導致
    電能未經原所有人同意而移轉持有之結果，毋寧係使原本已
    同意供電者，無法正確掌握移轉電能之數量而予以正確收取
    電費，核與傳統「竊盜」之概念不同，立法者方須透過修正
    前電業法第106條第1項規定，將該等行為視為「竊電」處理
    。從而修正前電業法之「竊電」行為，自應依各該行為之不
    同態樣，分別論已構成要件該當之刑法罪名，不當然即屬刑
    法所規範之竊盜行為。
  ⒉依照用電戶與台電公司簽訂供電契約，台電公司將電力輸送
    至用戶端，自有同意將該電力移轉予該用電戶使用之意，台
    電公司為依量計價收費，遂在用戶端安裝電表，於用電戶用
    電時，即由電表累計用電量，並定期派員抄表取得電表度數
    後，逕依該度數計價而按期向用電戶收取電費。是如用電戶
    擅自以改變電表之構造，使電表失效不準後繼續取用電力，
    因該用電戶改變電表構造前後繼續使用電能，均係台電公司
    依契約同意移轉予該用電戶使用，核與「未經他人同意」，
    以和平手段將他人持有之物移入自己或第三者支配管領之刑
    法竊盜罪構成要件有間，然該用電戶故意造成電表失準少計
    實際用電度數，台電公司因誤認依該電表抄得之度數為真實
    ，而陷於錯誤，逕依該少於實際用電度數計價收取電費，用
    電戶因此取得短繳電費之利益，自係向台電公司行使詐術藉
    此詐取短繳電費之利益，應該當刑法規定之詐欺得利犯行（
    最高法院106年度台非字第172號判決意旨參照）。
  ⒊準此，本案被告係在台電公司已依契約同意傳輸用電之情況
    下，以擅自改接線路，在電表上跨接單相電容器之方式，使
    電表計量失準，致台電公司陷於錯誤，以失準之電表所計量
    之不正確度數計價而少收電費，被告因而詐得短繳電費之利
    益，故核其所為，係犯刑法第339條第2項之詐欺得利罪。聲
    請簡易判決處刑意旨認被告涉犯刑法第323條、第320條第1
    項之竊盜罪，依上開說明，容有誤會，惟因聲請簡易判決處
    刑之基本社會事實相同，且公訴檢察官業已更正被告本案犯
    行之所犯法條（見本院易字卷第121至123、256頁），是本
    院自無庸再予變更起訴法條，附此敘明。
　㈡被告自109年9月20日起至同年11月14日遭查獲時止，雖以前
    揭方式陸續向台電公司施用詐術，詐取每月短繳電費之利益
    ，然被告此等舉動，係於密接之時間、同一地點以相同方式
    所為，其主觀上應係基於詐欺得利之單一犯意，客觀上所侵
    害者亦為同一被害人之財產法益，各舉動之獨立性甚為薄弱
    ，依一般社會觀念，難以強行分開，在刑法評價上以視為數
    個舉動之接續施行，合為包括之一行為予以評價，較為合理
    ，應認屬接續犯，僅論以一罪。
　㈢爰審酌電力能源為全體國民共享之重要資源，透過使用者付
    費及公平計價之原則，方得使電力機構永續經營，達到資源
    平等、共享利用之目的，且電價高低與國家能源政策及財政
    收支亦密切相關，如以不正當方式影響計電，藉此減少電費
    開支，無異將個人之用電成本轉嫁由社會大眾承受，除造成
    台電公司損失外，更影響國家民生經濟，所生危害非微，故
    被告為圖減省電費支出之私利而為本案犯行，造成台電公司
    無法合理計算其用電情形，損及公用民生事業費用負擔之公
    平性，殊為不該；惟念及被告犯後尚知坦承犯行之態度尚可
    ；另考量被告本案詐取少繳電費利益之期間將近2月、台電
    公司因被告犯行蒙受相當財產上損失、被告已陳明願意補繳
    台電公司所追償以臨時用電價計算之3個月電費14萬8,312元
    ，然未為台電公司所接受、台電公司之代理人於本院準備程
    序中及審理時對被告之量刑所表示之意見（見本院易字卷第
    260、273頁）等節，兼衡被告自陳為國小肄業之智識程度，
    現開設養牛場從事畜牧業，現與配偶分居、家中尚有2名已
    成年之兒子之家庭生活、工作經濟狀況等一切情狀（見本院
    易字卷第273頁），量處如主文所示之刑，並諭知易科罰金
    之折算標準。
　㈣被告之辯護人固為被告主張：被告自偵查中即坦承犯罪，且
    願意支付台電公司依違規用電處理規則，以3個月及臨時用
    電價（即一般電價之1.6倍）計算之電費14萬8,312元，請求
    斟酌上情，予以減刑及給予緩刑之宣告云云（見本院易字卷
    第246、257、273頁）。惟緩刑之宣告，除應具備刑法第74
    條第1項所定之形式要件外，並須有「可認為以暫不執行刑
    罰為適當」之情形，始得為之。又是否適宜宣告緩刑，法院
    本得依審理之結果斟酌決定，非謂一旦符合緩刑之形式要件
    ，均應概予以宣告緩刑。經查，參諸台電公司之代理人於本
    院準備程序中所提出之93年4月5日用電實地調查書（見本院
    易字卷第75頁），其中備註（現場違章用電情形或其他）欄
    明確記載：「①調查時，會同用戶檢視電表及線路，發現用
    戶私自以本戶及00-0000-00之Nψ接用1ψ220V電容器改變相位
    角，致電表因盤轉慢或不轉計度失準。（用戶控制開關投入
    時，三相異常電流為70A）。②用戶承認違章用電，願依規定
    繳交追償電費，請本公司毋需會同警方簽認。」等語，可知
    被告前於93年間，即曾在同一用電地點即雲林縣○○鎮○○里○○
    00○0號之養牛場，以在電表上私接電容器之方式，使電表受
    干擾後計度失準，進而影響台電公司就被告實際用電情形正
    確計價，足見被告未因曾遭查獲違規用電乙事即知所警惕，
    約束自身行為，竟又再度違規用電而從事本案詐欺得利犯行
    ，且據台電公司之代理人於本院準備程序中所稱：本案案發
    後，台電公司欲派員至被告用電場所更換電子式電表，但被
    告屢以找不出時間為由，讓台電公司人員無法至現場換表，
    故無法保證被告日後不會再為類似本案之犯行。被告就用電
    部分是專業的慣犯，台電公司不能同意給予被告緩刑之宣告
    等語（見本院易字卷第260頁），由此亦可知被告於本案為
    警及台電公司用電稽查人員查獲後，猶有未配合台電公司人
    員更換電子式電表，致台電公司無從確保被告日後不會再次
    違規用電之情形。本院考量被告於93年間為台電公司用電稽
    查人員查獲其違規用電之行為後，自已明確知悉其在電表上
    私接電容器以影響計度準確性之舉，已造成台電公司之損失
    及破壞整體用電之公平性，而為法所禁止，竟猶貪圖一己私
    利，再度違規用電而觸犯刑章，堪認其行為惡性非輕。再衡
    以被告雖表示願意繳回犯罪所得14萬8,312元，然依上開93
    年4月5日用電實地調查書之記載，可知其於93年間亦係以繳
    回短付電價之方式弭平違規用電之爭議，卻未因此記取教訓
    而再犯本案，若貿然依其所請，可能開啟犯罪者投機僥倖心
    理，形同變相鼓勵犯罪，當非社會通念所能接受。又被告本
    案坦承犯罪及表明願意繳回按臨時用電價計算之3個月電費
    之犯後態度，業經本院於量刑時予以審酌，非必須再給予緩
    刑之宣告。綜上各情，本院認對被告所宣告之刑，應依法執
    行，尚無「刑之宣告以暫不執行為適當」之情形，故實難給
    予緩刑之宣告，從而，辯護人此部分主張，尚難憑採。
三、沒收：
  ㈠關於供犯罪所用之物部分：
　　按供犯罪所用、犯罪預備之物或犯罪所生之物，屬於犯罪行
    為人者，得沒收之，刑法第38條第2項前段定有明文。查扣
    案之單相電容器1組，乃被告所有，且為其跨接在電表上，
    以供本案詐取短繳電費利益之犯行所用之器具乙情，業據被
    告供明在卷（見本院易字卷第270頁），是該扣案物品與其
    本案犯行密切相關，爰依刑法第38條第2項前段規定宣告沒
    收。
  ㈡關於犯罪所得部分：
    按犯罪所得，屬於犯罪行為人者，沒收之。但有特別規定者
    ，依其規定。前2項之沒收，於全部或一部不能沒收或不宜
    執行沒收時，追徵其價額，刑法第38條之1第1項、第3項分
    別定有明文。又前條犯罪所得及追徵之範圍與價額，認定顯
    有困難時，得以估算認定之，同法第38條之2第1項前段亦有
    明定。查被告於109年9月20日至同年11月14日間以事實欄所
    示之手法接續詐取短繳電費之利益，依被告所不爭執（見本
    院易字卷第245、257頁）之台電公司推估方式，即以用電設
    備容量57瓩乘以每日用電時數12小時，再乘以追償日數55日
    ，可推算該段期間總用電度數為3萬7,015度。又台電公司之
    追償電費計算單上記載被告於該段期間已繳納電費之用電度
    數為1萬4,776度，則以上開推算用電度數3萬7,015度扣除已
    繳電費用電度數1萬4,776度，即為被告所短繳電費之用電度
    數2萬2,239度（見本院易字卷第277頁）。至於違規用電處
    理規則第6條第2項規定，向違規用電者追償違規用電電費，
    概按臨時電價計算，係有關違規用電者之損害賠償責任規定
    ，而台電公司之追償電費計算單，依該規定記載按電價1.6
    倍計收追償電費（見本院易字卷第277頁），實具懲罰性賠
    償性質，此固得作為民事損害賠償請求之依據，惟與刑事上
    認定被告犯罪所得之不法利益並不相同，易言之，於刑事案
    件中認定被告以在電表上私接電容器方式向台電公司詐取少
    繳電費之利益若干時，仍應以其實際所為犯行之犯罪時間及
    當時之每度電費為標準而據以判斷，故本案應依電力每度平
    均單價2.5元（指流動電費）及每月每瓩裝置契約電力基本
    費137.5元估算短計之用電度數之電費。經計算結果，被告
    少繳之電費應為6萬7,781元【計算式：①基本電費：137.5元
    /月×12月÷365日×55日×49瓩＝1萬2,183元；②流動電費：2.5
    度/元×2萬2,239度＝5萬5,598元；總計應追償之電費為①＋②＝6
    萬7,781元，以上均四捨五入】。又前揭被告所獲之不法所
    得即短繳之電費數額，既未據扣案，亦未經被告繳清予台電
    公司，爰依刑法第38條之1第1項前段、第3項規定宣告沒收
    ，並於全部或一部不能沒收或不宜執行沒收時，追徵其價額
    。
據上論斷，應依刑事訴訟法第452條、第273條之1第1項、第299
條第1項前段，刑法第339條第2項、第41條第1項前段、第38條第
2項前段、第38條之1第1項前段、第3項，刑法施行法第1條之1第
1項，判決如主文。
本案經檢察官王聖豪聲請以簡易判決處刑，檢察官蔡如琳到庭執
行職務。
中　　華　　民　　國　　111 　年　　1 　　月　　27　　日
                  刑事第三庭  法  官  蘇珈漪
以上正本證明與原本無異。
如不服本判決應於收受判決後 20 日內向本院提出上訴書狀，並
應敘述具體理由；其未敘述上訴理由者，應於上訴期間屆滿後
20 日內向本院補提理由書（均須按他造當事人之人數附繕本）
。「切勿逕送上級法院」。
                              書記官  曾百慶
中　　華　　民　　國　　111 　年　　1 　　月　　27　　日

附錄本案論罪科刑法條全文：
中華民國刑法第339條
意圖為自己或第三人不法之所有，以詐術使人將本人或第三人之
物交付者，處5年以下有期徒刑、拘役或科或併科50萬元以下罰
金。
以前項方法得財產上不法之利益或使第三人得之者，亦同。
前二項之未遂犯罰之。